臺灣高等法院臺中分院民事裁定　　　　　100年度抗字第541號
抗　告　人
即　債務人　林游媚
　　　　　　林乾隆
相　對　人
即　債權人　張玲瑜
代　理　人　林輝明律師
　　　　　　陳振吉律師
上列當事人間假扣押事件，抗告人對於中華民國100年11月2日臺
灣彰化地方法院100年度裁全字第1068號裁定，提起抗告，本院
裁定如下：
    主  文
抗告駁回。
抗告訴訟費用由抗告人負擔。
    理  由
一、按債權人就金錢請求或得易為金錢請求之請求，欲保全強制
    執行者，得聲請假扣押。假扣押，非有日後不能強制執行或
    甚難執行之虞者，不得為之。請求及假扣押之原因，應釋明
    之。前項釋明如有不足，而債權人陳明願供擔保或法院認為
    適當者，法院得定相當之擔保，命供擔保後為假扣押，民事
    訴訟法第522條第1項、第523條第1項、第526條第1項、第 2
    項定有明文。故債權人就假扣押之請求及原因，倘已釋明，
    僅係釋明不足，法院仍得命債權人供擔保後為假扣押。又稱
    釋明者，僅係法院就某項事實之存否，得到大致為正當之心
    證，即為已足，此與證明須就當事人所提證據資料，足使法
    院產生堅強心證，可確信其主張為真實者，尚有不同（最高
    法院100年度台抗字第331號裁定意旨參照）。再按假扣押制
    度乃為保全債權人將來之強制執行，並得命其供擔保以兼顧
    債務人權益之保障，所設暫時而迅速之簡易執行程序，是民
    事訴訟法第523條第1項所稱「有日後不能強制執行或甚難執
    行之虞」之「假扣押之原因」者，本不以債務人浪費財產、
    增加負擔或將其財產為不利益之處分，致達於無資力之狀態
    ，或債務人移住遠方、逃匿無蹤或隱匿財產等積極作為之情
    形為限，祇須合於該條項「有日後不能強制執行或甚難執行
    之虞」之條件，即足當之。倘債務人對債權人應給付之金錢
    或得易為金錢請求之債權，經催告後仍斷然堅決拒絕給付，
    且債務人現存之既有財產，已瀕臨成為無資力之情形，或與
    債權人之債權相差懸殊，將無法或不足清償滿足該債權，在
    一般社會之通念上，可認其將來有不能強制執行或甚難執行
    之虞之情事時，亦應涵攝在內（最高法院98年度台抗字第74
    6 號裁定意旨參照）。查本件相對人主張相對人獨資成立兒
    童美術工作室，抗告人林游媚、林乾隆則為相對人僱請之員
    工，然相對人因身體狀況不佳，遂將工作室之財務全部交由
    抗告人林游媚一人管理，嗣因抗告人林游媚長期無法交代帳
    務明細，相對人遂不得不自行至往來銀行調閱相關資料，始
    發現抗告人林游媚竟將工作室之現金匯入其弟即抗告人林乾
    隆、其弟媳陳汶姬、其母林秀子、其堂妹林秀香及其他與工
    作室毫無關連者之帳戶，是抗告人二人涉嫌業務侵占、背信
    等罪嫌，相對人已提起刑事告訴。稽之抗告人二人每月約新
    台幣（下同） 4萬元薪資，卻能在近年間大量購買不動產，
    足見抗告人確有不法侵占相對人金錢之行為。相對人因抗告
    人上開侵權行為，初估至少受有23,052,669元之損失，自得
    請求渠等賠償。頃聞抗告人現為彰化縣員林鎮投資房地產之
    大戶，名下擁有多筆不動產，近日更有脫產之嫌，相對人唯
    恐日後有不能強制執行及受償之虞，爰聲請假扣押等情，業
    據提出營利事業登記證、支出證明單、診斷書、存摺取款憑
    條、國內匯款申請書暨代收入傳票、支票存款送款單、無摺
    存款憑條、轉帳收入傳票、刑事告訴狀、相對人寄予抗告人
    之存證信函暨掛號執據、調解不成立證明書、台中銀行綜合
    存款存摺等影本為證，並補敘明抗告人林乾隆於97年至 100
    年間大量購入不動產，包括土地4筆、房屋2棟，購入時間更
    與抗告人林游媚侵占時間點相符，而抗告人林乾隆更於檢方
    偵訊時聲稱其台中商銀帳戶係借予抗告人林游媚使用；且抗
    告人侵占金額龐大，而侵占之人既以不法手段侵占錢財，客
    觀上應可推定其經被害人提起告訴之後有隱匿財產之虞；且
    抗告人對於相對人之請求恁置不理，甚至多次否認其債務，
    可見抗告人確有隱匿財產、導致日後不能執行或甚難執行之
    虞等情，且提出抗告人林游媚寄予相對人之存證信函、土地
    及建物登記謄本等影本為證，堪認相對人就其假扣押之金錢
    請求及原因，已為釋明，縱就假扣押之原因釋明略有不足，
    原法院既裁定酌命相對人提供相當擔保金額為條件得對於抗
    告人之財產在 600萬元之範圍內為假扣押，揆諸上開說明，
    經核並無不合。抗告意旨主張相對人就其假扣押之原因未為
    釋明，抗告人並無「有日後不能強制執行或甚難執行之虞」
    之情形，即實無假扣押之原因存在，原法院准許相對人假扣
    押，自有未洽云云，並非可採。至抗告意旨雖又略以：抗告
    人林游媚始為上開工作室之實際負責人，相對人則為借名登
    記人，僅係受僱之老師云云，惟，抗告人此部分所辯涉及實
    體事項之爭執，非假扣押保全程序所得審究，抗告人據此指
    摘原法院裁定不當，亦無理由。
二、據上論結，本件抗告為無理由，爰依民事訴訟法第495條之1
    第1項、第449條第1項、第95條、第85條第2項、第78條，裁
    定如主文。
中    華    民    國   100    年    12    月    27    日
                民事第三庭    審判長法  官  陳照德
                                    法  官  楊熾光
                                    法  官  朱  樑
以上正本係照原本作成。
再為抗告應以適用法規顯有錯誤為理由。
如提起再抗告者應於裁定送達後10日內向本院提出抗告理由狀（
須按照他造人數附具繕本）並繳納抗告裁判費新臺幣1,000元，
同時委任律師或具有律師資格之關係人為代理人。
                                    書記官  曾煜智
中    華    民    國   100    年    12    月    29    日
                                                      Ｓ